臺灣高雄地方法院交通事件裁定　　　　99年度交聲字第2571號
原處分機關　交通部公路總局高雄區監理所
異　議　人　蔡郁屏
上列受處分人因聲明異議案件，對於交通部公路總局高雄區監理
所民國99年8 月18日所為之裁決處分（處分案號：高監營裁字第
80-A06EA5328號），聲明異議，本院裁定如下：
    主  文
異議駁回。
    理  由
一、原處分意旨略以：異議人即受處分人蔡郁屏（下稱異議人）
    騎乘車牌號碼CSA-193 號重型機車，於民國99年7 月3 日20
    時35分許行經台北市○○路與文林路口，行經行人穿越道時
    ，不暫停讓行人先行通過，遭臺北市政府警察局士林分局員
    警當場攔停掣單舉發，嗣經異議人依法向原處分機關提出申
    訴，經原處分機關調查之結果，仍認異議人有前開之違規行
    為，遂依道路交通管理處罰條例第44條第2 項之規定，處罰
    鍰新臺幣（下同）1,200 元。
二、意義意旨略以：當晚路口人群眾多，騎乘機車正要穿越路口
    時，燈號正巧轉為黃燈，只好停在路口，但已超過行人穿越
    道，故將機車熄火往右邊牽動以防止阻礙行人穿越道路，但
    於向右牽動機車時，員警便出現取締違規伊不讓行人先通行
    ，該名員警不聽異議人解釋，僅表示異議人因已看見員警，
    致不敢違規繼續騎乘，但由異議人已熄火以牽動方式移動，
    可見無不讓行人先行通過之意云云。
三、按行人穿越道指在道路上以標線劃設，供行人穿越道路之地
    方，道路交通管理處罰條例第3 條第4 款定有明文。又道路
    交通安全規則第103 條第2 項復規定，汽車行經行人穿越道
    ，遇有行人穿越時，無論有無交通指揮人員指揮或號誌指示
    ，均應暫停讓行人先行通過。且按汽車駕駛人，駕駛汽車行
    經行人穿越道有行人穿越時，不暫停讓行人先行通過者，處
    新臺幣1,200 元以上3,600 元以下罰鍰，道路交通管理處罰
    條例第44條第2 項亦有明定，則汽車駕駛人駕駛汽車行經以
    標線劃設之行人穿越道時，在該行人穿越道標線劃設之範圍
    內，均應「無條件」禮讓行人行走，以確保行人的行路安全
    無虞，斷無未暫停讓行人通過即駕車與行人爭道，再爭執事
    後有注意行人安全之理，合先敘明。
四、經查，異議人上開騎乘機車行經前揭行人穿越道（俗稱之斑
    馬線）時，該穿越道上有行人行走，異議人並未於穿越道外
    暫停禮讓行人之事實，業據證人即舉發員警林泰成於本院調
    查程序中到庭結證稱：當時文林路與基河路口全是紅燈，只
    有行人才能通行，但是異議人從文林路右轉基河路，而且並
    未熄火，僅因行人很多，無法騎動，所以腳有放下來慢慢騎
    ，後來舉發後被告才熄火，當時路口號誌為文林路先紅燈，
    接著基河路才會轉紅燈，待文林路與基河路皆轉為紅燈，行
    人號誌才會綠燈，等到行人號誌紅燈後，文林路才會綠燈等
    語甚詳，並庭呈事後拍攝現場行人穿越標線及標誌照片3張
    為證以佐其說，異議人當庭亦供陳：路口號誌與證人所述一
    致，當時的確有右轉基河路，我並沒有下車，只是用腳滑動
    車子等語（見本院99年10月15日訊問筆錄）。則觀之證人林
    泰成與異議人之供述可知，異議人於前階行人穿越道上眾多
    行人行走時，並未下車，仍慢速右轉穿越該行人道，應可認
    定。又由該路口號誌運作之狀態觀之，乃文林路轉紅燈後，
    繼為基河路綠燈，待文林路與基河路同時紅燈，始由行人穿
    越，如異議人於綠燈時已直行超越行人穿越道，燈號轉黃時
    ，以一般黃燈設置之秒差，應可加速通過路口，並無有如異
    議人所述由文林路綠燈轉黃直行可能遭人群阻擋之情形，故
    僅可能為文林路號誌已轉黃或紅燈，異議人始行穿越行人穿
    越道。復參以異議人於本院訊問程序中所承：當時文林路直
    線是紅燈，基河路是綠燈，我要紅燈右轉，等到我左右都是
    紅燈，我才趕快熄火用腳滑動牽走車子沒有下車等語，以異
    議人所言既於基河路綠燈時已由文林路為右轉基河路，何以
    待基河路燈號由綠至紅燈行人行走間，方自文林路上慢轉於
    基河路遭警取締？顯見異議人並非於基河路綠燈時，即由文
    林路紅燈右轉基河路，而係於基河路亦為紅燈時，始行自文
    林路紅燈右轉基河路，此與證人林泰成所述，正屬相符，益
    徵異議人係於文林路與基河路均為紅燈，而於行人穿越道間
    自文林路右轉基河路。異議人雖又辯稱：其有熄火，只是慢
    慢用腳滑動並非騎乘云云，然異議人先於行人穿越時紅燈右
    轉，已違反上開暫停讓行人先行通過之規定，且縱其事後確
    有熄火以人力慢慢移動，其以此種機車與行人爭道，僅於穿
    越人群擁擠時以人力自夾縫中通過之行為，自仍有害於行路
    安全。故異議人認其有以腳滑行穿越人群，並未有不讓行人
    先行通過之行為，亦非可採。
五、綜上，異議人駕車既有前開未暫停讓行人先行之交通違規事
    實，業如前述，故原處分機關分別依異議人違反道路交通管
    理處罰條例第44條第2 項裁處罰鍰1,200 元，並無違誤，異
    議人異議為無理由，應予駁回。
六、據上論斷，應依道路交通案件處理法第18條，裁定如主文。
中    華    民    國   100    年    1     月    26    日
                  刑事第十一庭  法  官  鄭  瑋
以上正本證明與原本無異。
如不服本裁定應於送達後5日內向本院提出抗告狀。
中    華    民    國   100    年    1     月    28    日
                                書記官  蔡佩珊